---
title: "Practica 3 - 2/2"
author: "Grupo 06"
format: html
editor: visual
---

GRUPO 06:

\- ALACOTE SALAS, Aylin Elisa.

\- ESQUIVEL MOLERO, Lourdes Valeria.

\- PALACIOS SALINAS, Danna Ariela.

\- ROJAS CORREA, Aitana.

\- VELASQUEZ ROMAN, Alvaro Fabian.

Cargamos los paquetes:

```{r}
install.packages("performance")
```

Cargamos las librerias:

```{r}
library(tidyverse)
library(here)
library(rio)
library(gtsummary)
library(car)
library(survival)
library(performance)
```

MODELOS UNIVARIDOS Y MULTIVARIDOS:

Cargamos los datos:

```{r}

canc_cervical <- import(here("estadistica_upsjb_estudio/Estadistica/data/conoc_actit_factor_cancer_cervical.csv"))
```

Revisamos los datos:

```{r}
head(canc_cervical)
```

Analisis Univariado:

```{r}
canc_cervical_1 <- canc_cervical |> 
  mutate(antec_ets = relevel(as.factor(antec_ets), ref = "no"),
         antec_fam = relevel(as.factor(antec_fam), ref = "si"),
         practica = relevel(as.factor(practica), ref = "incorrecta")) |> 
  na.omit()
```

Para obtener la tabla con los resultados del análisis univariado, se utiliza la función "tbl_uvregression", que permite generar tablas con las estimaciones de regresión logística para cada variable incluida. Entre sus argumentos se especifican el método de regresión, las variables a analizar, la familia de distribución (binomial para modelos logísticos), y opciones de presentación de los resultados como los intervalos de confianza, valores p y formato de los estimadores.

```{r}
tabla_reg_log_univ <- canc_cervical_1 |>
  tbl_uvregression(
    include = c(edad, practica, edad_relacion_sexual, parejas_sex, num_hijos),
    y = antec_ets,
    method = glm,
    method.args = list(family = binomial),
    exponentiate = TRUE,
    conf.int = TRUE,
    hide_n = TRUE,
    add_estimate_to_reference_rows = FALSE,
    pvalue_fun = ~ style_pvalue(.x, digits = 1),
    estimate_fun = ~ style_number(.x, digits = 2),
    label = list(
      edad ~ "Edad (años)",
      practica ~ "Practica",
      edad_relacion_sexual ~ "Edad a la que intimaron",
      parejas_sex ~ "N° de parejas sexuales",
      num_hijos ~ "Numero de hijos"
    )
  ) |>
  bold_labels() |>
  bold_p(t = 0.05) |>
  modify_header(estimate = "**OR no ajustado**", p.value = "**Valor P**")
```

```{r}
tabla_reg_log_univ
```

Ajuste del modelo inicial:

Ajustamos un modelo de regresión logística binaria que incluya todas las variables candidatas.

```{r}
var_modelo = glm(
  antec_ets ~ edad + practica + edad_relacion_sexual + parejas_sex + num_hijos,
  data = canc_cervical_1,
  family = binomial(link = "logit")
  )
```

Realizamos la seleccion de variables:

```{r}
multi_backward <- var_modelo |>
  step(direction = "backward", trace = FALSE)
```

```{r}
multi_forward <- var_modelo |>
  step(direction = "forward", trace = FALSE)
```

```{r}
multi_stepwise <- var_modelo |>
  step(direction = "both", trace = FALSE)
```

Estimamos el AIC para los modelos:

```{r}
summary(multi_backward)
```

```{r}
summary(multi_forward)
```

```{r}
summary(multi_stepwise)
```

Evaluacion de la colinealidad:

Finalmente, evaluamos la colinealidad usando la función `check_collinearity()` del paquete `performance`.

```{r}
performance::check_collinearity(multi_backward, ci = NULL)
```

```{r}
performance::check_collinearity(multi_forward, ci = NULL)
```

```{r}
performance::check_collinearity(multi_stepwise, ci = NULL)
```

Los modelos generados mediante eliminación hacia atrás (backward elimination) y selección paso a paso (stepwise selection) mostraron valores de VIF de 1, lo que indica una baja o nula colinealidad entre las variables presentadas.

En cambio, el modelo obtenido con la técnica de selección hacia adelante (forward selection) presentó valores de VIF de 1 en "edad_relacion_sexual" y "parejas_sexuales". Este hallazgo es esperable, dado que ambas variables relacionan la edad a la que se intimo por primera vez y el N° de parejas sexuales que tienen actualmente, lo que sugiere redundancia y posible colinealidad, verificando la multicolinealidad dentro de un modelo estadístico (`multi_stepwise`) utilizando la función `performance::check_collinearity()`. Al haber una baja correlación y una tabla con los valores del Factor de Inflación de la Varianza (VIF) para dos términos: **"edad_relacion_sexual" y "parejas_sexuales"**. Ambas variables tienen un VIF de 1.00, un VIF ajustado de 1.00 y una tolerancia de 1.00. Esto indica una **ausencia completa de multicolinealidad entre estas variables específicas en el modelo, lo que sugiere que son independientes entre sí y no causan problemas para la estabilidad o interpretación de nuestro modelo.**

Presentacion del modelo univariado y multivarido:

Tabla para los resultados de la regresión univariado (no ajustado)

```{r}
tabla_univ <- canc_cervical_1 |>
  tbl_uvregression(
    include = c(edad, practica, edad_relacion_sexual, parejas_sex, num_hijos),
    y = antec_ets,
    method = glm,
    method.args = list(family = binomial),
    exponentiate = TRUE,
    conf.int = TRUE,
    hide_n = TRUE,
    add_estimate_to_reference_rows = FALSE,
    pvalue_fun = ~ style_pvalue(.x, digits = 3),
    estimate_fun = ~ style_number(.x, digits = 2),
    label = list(
       edad ~ "Edad (años)",
       practica ~ "Practica",
       edad_relacion_sexual ~ "Edad a la que intimaron",
       parejas_sex ~ "N° de parejas sexuales",
       num_hijos ~ "Numero de hijos"
    )
  ) |>
  bold_labels() |>
  bold_p(t = 0.05) |>
  modify_header(estimate = "**OR**", p.value = "**Valor P**")
```

Tabla para los resultados de la regresión multivariable (ajustado)

```{r}
tabla_multi <- glm(
  antec_ets ~ edad + parejas_sex + num_hijos,
  family = binomial(link = "logit"),
  data = canc_cervical_1
) |>
  tbl_regression(
    exponentiate = TRUE,
    conf.int = TRUE,
    pvalue_fun = ~ style_pvalue(.x, digits = 3),
    estimate_fun = ~ style_number(.x, digits = 2),
    label = list(
       edad ~ "Edad (años)",
       parejas_sex ~ "N° de parejas sexuales",
       num_hijos ~ "Numero de hijos"
    )
  ) |>
  bold_labels() |>
  bold_p(t = 0.05) |>
  modify_header(estimate = "**OR**", p.value = "**Valor P**")
```

La tabla final la construimos usando la función `tbl_merge()`. De modo que la tabla del análisis univariado (no ajustado) y multivariado (ajustado), se muestren lado a lado.

```{r}
tabla_final <- 
  tbl_merge(
    list(tabla_univ, tabla_multi),
    tab_spanner = c("**Univariado**", "**Multivariado**")
  )
```

```{r}
tabla_final
```

INTERPRETACION:

La tabla nos muestra resultados de análisis univariados y multivariados. Se observa que la "Edad (años)", la "Practica" y el "Numero de hijos" no son predictores estadísticamente significativos, ya que sus valores P son superiores a 0.05. En contraste, la "Edad a la que intimaron" es un predictor significativo (Valor P = 0.002 en ambos análisis), con un OR de 0.63, **indicando que una mayor edad de inicio disminuye la probabilidad del evento dependiente.** De manera similar, el "N° de parejas sexuales" es un predictor altamente significativo (Valores P = 0.001 y 0.002), con un OR de aproximadamente 1.44, sugiriendo que **un mayor número de parejas sexuales aumenta la probabilidad del evento, que en nuestro caso seria que, se aumenta la probabilidad de contraer esta enfermedad (cancer cervical) o que esta se presente.**
