---
title: "Practica semana 11"
author: "GRUPO 06"
format: html
editor: visual
---

GRUPO 06:

\- ALACOTE SALAS, Aylin Elisa.

\- ESQUIVEL MOLERO, Lourdes Valeria.

\- PALACIOS SALINAS, Danna Ariela.

\- ROJAS CORREA, Aitana.

\- VELASQUEZ ROMAN, Alvaro Fabian.

Instalamos los paquetes:

```{r}
install.packages("broom")
install.packages("survival")
install.packages("survminer")
install.packages("ggsurvfit")
```

Cargamos:

```{r}
library(tidyverse)
library(lubridate)
library(survival)
library(survminer)
library(gtsummary)
library(broom)
library(here)
library(rio)
library(ggsurvfit)
```

Emplearemos 2 tecnicas:

\- Análisis de supervivencia usando el método de Kaplan-Meier

\- Regresión de riesgos proporcionales (PH) de Cox

ESTIMACIONES DE SUPERVIVENCIA USANDO EL METODO DE KAPLAN-MEIER

\- Uso de nuestro dataset:

```{r}
cancer_cerv <- import(here("estadistica_upsjb_estudio/Estadistica/data/conoc_actit_factor_cancer_cervical.csv"))
```

Vemos nuestro dataset:

```{r}
cancer_cerv |> 
  select(parejas_sex, edad_relacion_sexual, antec_fam) |> 
  summary()
```

**Desenlace en el analisis de la supervivencia:**

Kaplan Meier:

```{r}
Surv(cancer_cerv$edad, cancer_cerv$num_hijos)
```

Los datos muestran edades con indicios de cantidad de hijos. Muchos valores cercanos a 25–30 años podrían representar personas jóvenes, posiblemente con pocos o ningún hijo. En edades mayores (45–60), se observa mayor frecuencia, lo que sugiere acumulación de hijos con el tiempo. Las marcas “+” podrían indicar personas con hijos, y “?” incertidumbre. La relación general sugiere que a mayor edad, mayor número de hijos, con variabilidad significativa entre individuos.

```{r}
km = survfit(Surv(edad, num_hijos) ~ 1, data = cancer_cerv)
```

que hay dentro del km?

```{r}
str(km)
```

GRAFICO DE KAPLAN-MEIER:

```{r}
survfit2(Surv(edad, num_hijos) ~ 1, data = cancer_cerv) |>  
  ggsurvfit() +
  labs(
    x = "Edad",
    y = "Numero de hijos concebidos"
  ) +
  add_censor_mark()
```

Añadimos intervlos de confianza:

```{r}
survfit2(Surv(edad, num_hijos) ~ 1, data = cancer_cerv) |>  
  ggsurvfit() +
  labs(
    x = "Edad",
    y = "Numero de hijos concebidos"
  ) + 
  add_censor_mark() +
  add_confidence_interval() +
  add_risktable()
```

Interpretacion:

En el gráfico donde observamos a 73 individuos para analizar la edad a la que conciben un hijo (el "evento").

El eje Y, etiquetado "Numero de hijos concebidos", representa la proporción de individuos que *aún no han concebido*. La curva se mantiene en 1.00 hasta pasados los 20 años, indicando que nadie concibió antes de esa edad.

La mediana de edad para la concepción, cuando el 50% del grupo ha tenido un hijo, se encuentra aproximadamente a los 49 años. La incertidumbre (banda gris) aumenta significativamente después de los 55 años, ya que quedan muy pocos individuos en riesgo.

**Estimacion de la supervivencia por años:**

```{r}
summary(survfit(Surv(edad, num_hijos) ~ 1, data = cancer_cerv), times = 30.15)
```

```{r}
survfit2(Surv(edad, num_hijos) ~ 1, data = cancer_cerv) |>
  ggsurvfit() +
  labs(
    x = "Edad",
    y = "Numero de hijos concebidos"
  ) + 
  add_confidence_interval() +
  add_risktable() +
  add_quantile(x_value = 30.15, linewidth = .7)
```

Mediana de supervivencia:

```{r}
survfit2(Surv(edad, num_hijos) ~ 1, data = cancer_cerv) |>
  ggsurvfit() +
  labs(
    x = "Edad",
    y = "Numero de hijos concebidos"
  ) + 
  add_confidence_interval() +
  add_risktable() +
  add_quantile(y_value = 0.5, linewidth = .7)
```

**¿COMO REPORTAR?**

```{r}
theme_gtsummary_language(language = "es")
```

```{r}
survfit(Surv(edad, num_hijos) ~ 1, data = cancer_cerv) %>% 
  tbl_survfit(
    times = 30.15,
    label_header = "**Numero de hijos concebidos(IC 95%)**"
  )
```

```{r}
survfit(Surv(edad, num_hijos) ~ 1, data = cancer_cerv) |>  
  tbl_survfit(
    probs = 0.5,
    label_header = "**Numero de hijos concebidos(IC 95%)**"
  )
```

**COMPARANDO EN DOS GRUPOS:**

```{r}
survdiff(Surv(edad, num_hijos) ~ antec_fam, data = cancer_cerv)
```

El valor de p = 0.004 de la prueba de log-rank indica que existe una diferencia estadísticamente significativa.

**El siguiente gráfico de Kaplan-meier muestra el resultado de la prueba de log-rank.**

```{r}
survfit2(Surv(edad, num_hijos) ~ antec_fam, data = cancer_cerv) |>
  ggsurvfit() +
  labs(
    x = "Edad",
    y = "Numero de hijos concebidos"
  ) + 
  add_confidence_interval() +
  add_risktable() +
  add_pvalue(caption = "Log-rank {p.value}")
```

**MODELO DE REGRESION COX:**

**Cargamos data set:**

```{r}
can_cervical_data <- import(here("estadistica_upsjb_estudio/Estadistica/data/conoc_actit_factor_cancer_cervical.csv"))
```

Usamos la variable tipo:

```{r}
coxph(Surv(edad, num_hijos == "concepcion") ~ procedencia, data = can_cervical_data)
```

**REPORTE:**

```{r}
coxph(Surv(edad, num_hijos == "Concepcion") ~ procedencia, data = can_cervical_data) %>% 
  tbl_regression(exp = TRUE) 
```

**Interpretacion:**

Este código ejecuta un análisis de supervivencia de Cox (coxph) para evaluar cómo la `procedencia` (origen) afecta el riesgo de un evento a lo largo del tiempo (Edad), usando datos de `can_cervical_data`.

La tabla de resultados compara el riesgo del grupo URBANO frente al grupo RURAL (la referencia). El `HR` (Cociente de Riesgos) para "urbano" indicaría si su riesgo es mayor o menor.

La tabla resume el efecto de la variable PROCEDENCIA. El grupo RURAL, es la categoría de referencia, sirviendo como base de comparación.

La fila URBANO (cuyos valores no son visibles) mostraría el Cociente de Riesgos (HR) y su p-valor, indicando si el riesgo es significativamente diferente al del grupo rural.

Reporte para multiples variables:

```{r}
tabla_cox <- can_cervical_data |>
  tbl_uvregression(
    include = c(e_marital, n_educacion, religion, etnia, procedencia, ocupacion, ocupacion_convi, antec_fam, edad_relacion_sexual, parejas_sex, met_anticoncep, antec_ets, conocimiento, actitud, practica),
    y = Surv(edad, num_hijos == "Concepcion"),
    method = coxph,
    exponentiate = TRUE,
    conf.int = TRUE,
    hide_n = TRUE,
    add_estimate_to_reference_rows = FALSE,
    pvalue_fun = ~ style_pvalue(.x, digits = 1),
    estimate_fun = ~ style_number(.x, digits = 1),
    label = list(
      e_marital ~ "Estado Marital",
      n_educacion ~ "Nivel de Educacion",
      religion ~ "Religion",
      etnia ~ "Etnia",
      procedencia ~ "Procedencia",
      ocupacion ~ "Ocupacion/trabajo",
      ocupacion_convi ~ "Ocupacion del conviviente",
      antec_fam ~ "Antecedente familiar de presentar la enf.",
      edad_relacion_sexual ~ "Edad a la que intimo por primera vez",
      parejas_sex ~ "Acompañantes sexuales",
      met_anticoncep ~ "Uso de metodos anticonceptivos",
      antec_ets ~ "Antecedentes de tener una ETS",
      conocimiento ~ "Conocimiento del tema",
      actitud ~ "Actitud ante el caso",
      practica ~ "Practica"
    )
  ) |>
  bold_p(t = 0.05) |>
  modify_header(estimate = "**HR no ajustado**", p.value = "**Valor P**")
```

Imprimimos la tabla:

```{r}
tabla_cox
```
