---
title: "Practica_2_2/3"
author: "Grupo 06"
format: html
editor: visual
---

GRUPO 06:

Alumnos:

\- ALACOTE SALAS, Aylin Elisa.

\- ESQUIVEL MOLERO, Lourdes Valeria.

\- PALACIOS SALINAS, Danna.

\- ROJAS CORREA, Aitana.

\- VELASQUEZ ROMAN, Alvaro Fabian.

**METODOS DE REGRESION:**

Instalamos los paquetes:

```{r}
#install.packages("rio")
#install.packages("here")
```

Cargamos los paquetes:

```{r}
library(rio)
library(here)
```

Cargamos los datos:

```{r}
data_cancer_cervical <- import("estadistica_upsjb_estudio/Estadistica/data/conoc_actit_factor_cancer_cervical.csv")
```

-   **Empleo para datos continuos - Para la variable "edad_relacion_sexual"**

```{r}
shapiro.test(data_cancer_cervical$edad_relacion_sexual)
```

En este caso aplicamos el test de normalidad de Shapiro-Wilk a la variable *edad_relacion_sexual*. El estadístico W fue 0.89182 y el valor p fue 2.045e-11 (0.00000000002045). Como el valor p es menor que 0.05, se rechaza la hipótesis nula. Por tanto, la variable no sigue una distribución normal.

-   **Empleo para datos continuos - Para la variable "num_hijos"**

```{r}
shapiro.test(data_cancer_cervical$num_hijos)
```

Aqui realizamos el test de normalidad de Shapiro-Wilk sobre la variable *num_hijos*. El estadístico W fue 0.93222 y el valor p fue 1.693e-08 (0.00000001693) .Dado que el valor p es menor que 0.05, se rechaza la hipótesis nula, es asi que la variable no sigue una distribución normal.

-   **Empleo en datos categoricos "Antecedentes de ETS":**

```{r}
table(data_cancer_cervical$antec_ets)
```

En nuestra base de datos, segun el empleo de datos categorico:

Las hipótesis de esta prueba son:

-   **Hipótesis nula (H₀):** No existe una diferencia significativa entre la proporción observada y la esperada.

-   **Hipótesis alternativa (H₁):** Existe una diferencia significativa entre la proporción observada y la esperada.

```{r}
chisq.test(x = c(15, 203), p = c(0.410, 0.590))
```

Al aplicar Chi-cuadrado a los datos c(15, 203). El estadístico Chi-cuadrado fue 104.91, con 1 grado de libertad y un valor p menor a 2.2e-16. Dado que el valor p es menor que 0.05, se rechaza la hipótesis nula de igualdad de proporciones.
