---
title: "Practica_calificada_06"
author: "Grupo 06"
format: html
editor: visual
---

**GRUPO 06:**

1.- ALACOTE SALAS, Ayilin Elisa.

2.- ESQUIVEL MOLERO, Lourdes Valeria.

3.- PALACIOS SALINAS, Danna Ariela.

4.- ROJAS CORREA, Aitana.

5.- VELASQUEZ ROMAN, Alvaro Fabian.

"Poder estadístico y cálculo de muestra"

# Instalamos y Cargamos los paquetes para el cálculo de análisis de poder estadístico.

```{r}
#install.packages("epiR")
```

```{r}
#library(epiR)
```

# Cálculo de muestra para un estudio de prevalencia (survey)

Caso 1: La UPSJB desea evaluar la incidencia de Inflamación gingival en niños con DM1 en el distrito de Chorrillos. Un estudio previo de origen Uruguayo, donde se evaluaron a 86 niños en dos grupos: DM1) diabéticos tipo 1, que asisten al Centro Hospitalario Pereira Rossell, sin otra enfermedad sistémica asociada ni tratamiento ortodóncico; Control) no diabéticos, que concurren a escuela pública, no toman medicación, no cuentan con ortodoncia y se asisten en servicios públicos. El estudio determinó que la Inflamación gingival: DM1) se da con un 76,7% de sangrado al sondaje. Buscando así determinar si el estado de salud bucal de los niños con Diabetes Mellitus tipo 1 es significativamente diferente a los niños sin diabetes (<https://doi.org/10.22592/ode2021n37e210>).

Cual seria el tamaño de la muestra necesario?

Empleamos la funcion "epi.sssimpleestb".

```{r}
epi.sssimpleestb(N = NA, Py = 0.767, 
                 epsilon = 0.20, error = "relative", 
                 se = 1, sp = 1, 
                 nfractional = FALSE, conf.level = 0.95)
```

Este cálculo estima que es necesario de 30 participantes con DM1 para estimar dicha prevalencia con una precisión aceptable.

**RESULTADOS:**

El empleo de la función "epi.sssimpleestb" permitió calcular que se necesitan al menos 30 niños con diabetes mellitus tipo 1 para estimar con precisión la prevalencia de inflamación gingival, reportada previamente en 76.7 %, considerando un nivel de confianza del 95 % y un error relativo del 20 %. Este tamaño muestral nos garantiza una estimación confiable para estudios descriptivos en salud bucal en menores con DM1.
