---
title: "Practica calificada 2 - 3/3"
author: "Grupo 06"
format: html
editor: visual
---

**Grupo 06:** \
\
INTEGRANTES:

1.- ALACOTE SALAS, Aylin Elisa.

2.- ESQUIVEL MOLERO. Lourdes Valeria.

3.- PALACIOS SALINAS, Danna Ariela.

4.- ROJAS CORREA, Aitana.

5.- VELASQUEZ ROMAN, Alvaro Fabian.

**Cargamos e instalamos los paquetes:**

```{r}
install.packages("car") # Para la prueba de Levene
```

**Cargamos las librerias:**

```{r}
library(tidyverse)
library(here)
library(rio)
library(gtsummary)
library(car)
```

**Cargamos los datos:**

```{r}
data_cancer_cerv <- import(here("estadistica_upsjb_estudio/Estadistica/data/conoc_actit_factor_cancer_cervical.csv"))
```

**1.- REGRESION LINEAL SIMPLE:**

1.1.- Distribución de la variable y el promedio en un histograma.

```{r}
data_cancer_cerv |>  
  ggplot(aes(x = edad_relacion_sexual)) +
  geom_histogram(
    color = "blue",
    ) + 
  labs(y = "Frecuencia", 
       x = "Edad a la que intimaron por primera vez") +
  geom_vline(xintercept = mean(data_cancer_cerv$edad_relacion_sexual, na.rm = TRUE),
             color = "darkred", size = 1.5)
```

En nuestros datos, el promedio de edad a la que intimaron por primera vez es:

```{r}
mean(data_cancer_cerv$edad_relacion_sexual, na.rm = TRUE)
```

1.2.- Notación en el método de regresión lineal simple:

```{r}
plot(edad_relacion_sexual ~ parejas_sex , data = data_cancer_cerv,
     col = "yellow",
     ylab = "Edad a la que intimaron por primera vez",
     xlab = "N° de parejas sexuales",
     las = 1,
     pch = 20, 
     font.lab = 2, font.axis = 2) 

# La función lm() ajusta el modelo de regresión lineal
abline(lm(edad_relacion_sexual ~ parejas_sex , data = data_cancer_cerv), lwd = 2, col = "darkred")
```

**1.3.- Ajustando el modelo de regresion lineal simple para nuestro problema:**

\- Ajustamos el modelo para nuestros datos:

```{r}
modelo_ejemplo = lm(edad_relacion_sexual ~ parejas_sex, data = data_cancer_cerv)
```

```{r}
summary(modelo_ejemplo)
```

**1.4.- Interpretando los resultados:**

La sección Coefficients del resultado:

```{r}
summary(modelo_ejemplo)$coef
```

**5.- Reportando los resultados del ajuste del modelo de regresion lineal simple:**

Presentamos los datos en una tabla:

```{r}
theme_gtsummary_language("es")

tabla_reporte <- modelo_ejemplo |> 
  tbl_regression(intercept = T,
                 estimate_fun = function(x) style_sigfig(x, digits = 4),
                 pvalue_fun   = function(x) style_pvalue(x, digits = 3),
                 label        = list(parejas_sex ~ "N° de parejas sexuales")) |>
  modify_caption("Regresión entorno a la edad a la que intimaron por primera vez en función de las parejas sexuales que cuentan")

tabla_reporte
```

**2.- PUEBA "T" de Student para muestras independientes:**

2.1.- Resumen y visualización:

```{r}
group_by(data_cancer_cerv, procedencia) |> 
  summarise(
    count = n(),
    mean = mean(num_hijos, na.rm = TRUE),
    sd = sd(num_hijos, na.rm = TRUE)
  )
```

2.2.- Visualizacion:

```{r}
data_cancer_cerv |>  
  filter(!is.na(procedencia)& !is.na(num_hijos))  |> 
  ggplot(aes(y = num_hijos, x = procedencia)) +
  geom_boxplot() +
  labs(y = "N° de hijos con los que cuentan", x = "Procedencia")
```

2.3.- Pruebas preliminares para evaluar los supuestos de la prueba "t" de Student:

Supuesto 1: Los datos debieron haber sido muestreados de una distribución normal.

**Empleo de la prueba de Shapiro-wilk:**

```{r}
data_cancer_cerv |> 
  filter(procedencia == "rural") |> 
  summarise(shapiro = list(shapiro.test(num_hijos))) |> 
  pull(shapiro)
```

```{r}
data_cancer_cerv |> 
  filter(procedencia == "urbano") |> 
  summarise(shapiro = list(shapiro.test(num_hijos))) |> 
  pull(shapiro)
```

Usando la prueba F para evaluar la homogeneidad de varianzas. Función var.test():

```{r}
var.test(num_hijos ~ procedencia, data = data_cancer_cerv)
```

El valor p de la prueba F es p = 0.4044. Siendo mayor que el nivel de significancia α = 0.05. En conclusión, no hay una diferencia significativa entre las varianzas de los dos conjuntos (urbano y rural) de datos. Por lo tanto, podemos usar la prueba t clásica que asume igualdad de varianzas. Por lo tanto, se concluye que las varianzas de "num_hijos" entre los grupos de "procedencia" no difieren significativamente, al nivel de significancia del 5%.

**Realizamos la prueba "t" para nuestros datos:**

```{r}
t.test(num_hijos ~ procedencia, data = data_cancer_cerv, var.equal = TRUE)
```

**Interpretación**: \
El valor p de 0.4994 indica que no hay evidencia significativa para afirmar una diferencia en el número promedio de hijos entre los grupos rural y urbano. La diferencia observada no es estadísticamente significativa, y el intervalo de confianza incluye el cero, lo que nos da una conclusión de igualdad de medias, osea, no existen diferencias significativas en el número promedio de hijos entre personas de zonas rurales y urbanas, según los datos analizados en esta prueba t.

**3.- ANALISIS DE VARIANZA "NOVA":**

**3.1.- Resumen y visualización:**

**Resumen:**

```{r}
group_by(data_cancer_cerv, ocupacion) |> 
  summarise(
    count = n(),
    mean = mean(num_hijos, na.rm = TRUE),
    sd = sd(num_hijos, na.rm = TRUE),
    min = min(num_hijos, na.rm = TRUE),
    max = max(num_hijos, na.rm = TRUE)
  )
```

**Visualización:**

```{r}
data_cancer_cerv |>  
  filter(!is.na(ocupacion)& !is.na(num_hijos))  |> 
  ggplot(aes(y = num_hijos, x = ocupacion)) +
  geom_boxplot() +
  labs(y = "N° de hijos", x = "Ocupacion o a que se dedica")
```

**3.2.- Pruebas preliminares para evaluar los supuestos del ANOVA:**

```{r}
data_cancer_cerv <- data_cancer_cerv |>
    mutate(ocupacion = as.factor(ocupacion))
```

Supuesto 1: los datos deben haber sido muestreados de una distribución normal.

Para esto, usamos la prueba de Shapiro-wilk.

```{r}
data_cancer_cerv |> 
  filter(ocupacion == "estudiante") |> 
  summarise(shapiro = list(shapiro.test(num_hijos))) |> 
  pull(shapiro)
```

```{r}
data_cancer_cerv |> 
  filter(ocupacion == "ama de casa") |> 
  summarise(shapiro = list(shapiro.test(num_hijos))) |> 
  pull(shapiro)
```

```{r}
data_cancer_cerv |> 
  filter(ocupacion == "empleada") |> 
  summarise(shapiro = list(shapiro.test(num_hijos))) |> 
  pull(shapiro)
```

```{r}
data_cancer_cerv |> 
  filter(ocupacion == "otro") |> 
  summarise(shapiro = list(shapiro.test(num_hijos))) |> 
  pull(shapiro)
```

```{r}
data_cancer_cerv |> 
  filter(ocupacion == "sin empleo") |> 
  summarise(shapiro = list(shapiro.test(num_hijos))) |> 
  pull(shapiro)
```

Supuesto 2: Las varianzas de los dos grupos son iguales Para esto podemos usar la prueba de Levene para evaluar la homogeneidad de varianzas. Esto esta implementado en la función var.test():

```{r}
leveneTest(num_hijos ~ ocupacion, data = data_cancer_cerv)
```

**Interpretacion:**

El valor p de 0.0043 en la prueba de Levene indica que hay diferencias significativas en la varianza del número de hijos entre los grupos. Por tanto, no se cumple el supuesto de homogeneidad de varianzas entre los cinco grupos analizados.

**3.3.- Realizamos la prueba de ANOVA de una vía para nuestros datos:**

```{r}
res_anova = aov(num_hijos ~ ocupacion, data = data_cancer_cerv)
```

```{r}
summary(res_anova)
```

**Interpretando datos:**

El análisis de varianza (ANOVA) muestra un valor p de 2.9e-10, indicando diferencias altamente significativas en el número de hijos según la ocupación. Esto sugiere que al menos un grupo ocupacional difiere de los demás en promedio de hijos, con una variación explicada por la ocupación considerable.

Se resaltaría que la ocupación tiene un impacto estadísticamente significativo en el número de hijos. La baja probabilidad (p \< 0.001) indica que las diferencias observadas entre grupos no son aleatorias, lo que sugiere que ***el tipo de ocupación influye en la cantidad de hijos**.*
