---
title: "practica calificada"
author: "grupo 06"
format: html
editor: visual
---

1.- ALACOTE SALAS, Aylin Elisa

2.- ESQUIVEL MOLERO, Lourdes Valeria

3.- PALACIOS SALINAS, Danna Ariela

4.- ROJAS CORREA, Aitana

5.- VELASQUEZ ROMAN, Alvaro Fabian

***Practica:***

**Instalando paquetes:**

```{r}
#install.packages("gtsummary")
#install.packages("finalfit")
#install.packages("flextable")
```

**Cargando paquetes**

```{r}
library(tidyverse)
library(here)
library(rio)
library(gtsummary) ## Para la "Tabla 1"
library(finalfit)
library(flextable)
```

**Cargando datos:**

```{r}
data_cancer = import("~/estadistica_upsjb_estudio/Estadistica/data/conoc_actit_factor_cancer_cervical.csv")
```

**Estructura de los datos:**

```{r}
str(data_cancer)
```

**Variables categoricas:**

```{r}
table(data_cancer$antec_fam, useNA = "ifany")
```

```{r}
table(data_cancer$antec_ets, useNA = "ifany")
```

```{r}
table(data_cancer$practica, useNA = "ifany")
```

**Con tidyverse**

```{r}
data_cancer |> 
  dplyr::count(conocimiento, sort = TRUE)
```

**Valores perdidos en proporciones:**

```{r}
prop.table(table(data_cancer$conocimiento, useNA = "ifany"))
```

**RESUMEN DE VARIABLES CONTINUAS:**

```{r}
mean(data_cancer$parejas_sex, na.rm = TRUE)
```

```{r}
sd(data_cancer$parejas_sex, na.rm = TRUE)
```

```{r}
min(data_cancer$edad_relacion_sexual, na.rm = TRUE) # Proporciona el valor mínimo

IQR(data_cancer$edad_relacion_sexual, na.rm = TRUE) # Calcula el rango intercuartilico

median(data_cancer$edad_relacion_sexual, na.rm = TRUE) # Calcula la mediana
```

**Función summary:**

```{r}
summary(data_cancer$parejas_sex)
```

**Media:**

```{r}
mean(data_cancer$parejas_sex, na.rm = T)
```

**Mediana:**

```{r}
median(data_cancer$parejas_sex, na.rm = T)
```

La media y mediana de la variable "parejas_sex" son similares. Estos sugiere que los datos tienen una distribución simétrica.

```{r}
par(mfrow=c(1,2)) # Configuramos e número de elementos por Figura
hist(data_cancer$edad_relacion_sexual)
hist(data_cancer$parejas_sex)
```

Resumen por otra variable:

```{r}
data_cancer |> 
  group_by(edad) |> 
  summarise(n_observ = n(),
            porcentaje = (n_observ / nrow(data_cancer)*100))
```

```{r}
data_cancer |>  
  group_by(antec_ets) |> 
  summarize(promedio = mean(parejas_sex, na.rm = T))
```

Empleo de la función `group_by()`

```{r}
data_cancer |>  
  group_by(antec_ets, edad_relacion_sexual) |> 
  summarize(promedio = mean(parejas_sex, na.rm = T))
```

Percentiles del nivel de glucosa por grupo de edad solo en participantes con diabetes usando la función `filter()`

```{r}
data_cancer |> 
  filter(antec_ets == "si") |> 
  group_by(edad_relacion_sexual) |> 
  summarize(p25 = quantile(num_hijos, probs = 0.25, na.rm=T),
            p50 = quantile(num_hijos, probs = 0.50, na.rm=T),
            p75 = quantile(num_hijos, probs = 0.75, na.rm=T))
```

Usando Across:

```{r}
data_cancer |> 
  group_by(antec_ets) |> 
  summarize(across(.cols = c(edad_relacion_sexual, parejas_sex, 
                             num_hijos),
                   .fns = list("promedio" = mean, "DE" = sd, 
                               "máximo" = max),
                   na.rm = TRUE))
```

**Tabla 01 con gtsummary**

```{r}
#install.packages("finalfit")
#install.packages("gtsummary")
```

```{r}
library(gtsummary)
```

Tabla 1 (basico)

```{r}
data_cancer |> 
  select(edad, edad_relacion_sexual, parejas_sex, num_hijos, antec_fam) |> 
  tbl_summary()
```

```{r}
data_cancer |> 
  select(edad, edad_relacion_sexual, parejas_sex, num_hijos, antec_fam) |> 
  tbl_summary(
    by = antec_fam
  )
```

Configurando estilo e idioma:

```{r}
theme_gtsummary_language(language = "es") # idioma es = español
theme_gtsummary_journal(journal = "jama")
```

```{r}
data_cancer |> 
  select(edad, edad_relacion_sexual, parejas_sex, num_hijos, antec_fam) |> 
  tbl_summary(
    by = antec_fam
  )
```

## 
